臺灣高等法院臺中分院民事判決
111年度再字第9號
再審原告    羅東霖
訴訟代理人  陳志隆律師
再審被告    臺中市高鐵新市鎮自辦市地○○區○○○

法定代理人  李金安
訴訟代理人  蔡本勇律師
上列當事人間請求拆除地上物等事件，再審原告對於民國109年6
月30日最高法院108年度台上字第1694號確定判決提起再審之訴
，經最高法院裁定移送前來（111年度台再字第5號），本院於11
1年5月18日言詞辯論終結，判決如下：
      主  文
再審之訴駁回。
再審訴訟費用由再審原告負擔。
      理  由
一、對於審級不同之法院就同一事件所為之判決，提起再審之訴
    者，專屬上級法院合併管轄。但對於第三審法院之判決，係
    本於第496條第1項第9款至第13款事由，聲明不服者，專屬
    原第二審法院管轄。民事訴訟法第499條第2項定有明文。本
    件再審原告對於民國109年6月30日最高法院108年度台上字
    第1694號確定判決（下稱系爭確定判決）提起再審之訴，主
    張系爭確定判決有民事訴訟法第496條第1項第13款之事由，
    自應專屬原第二審即本院管轄。
二、再審原告主張：台中市高鐵新市鎮自辦市地重劃區（下稱高
    鐵重劃區）籌備會，於98年1月17日召開第1次會員大會，會
    員大會決議通過高鐵重劃區理監事選舉辦法（下稱系爭選舉
    辦法），係以相對多數、無記名方式選舉理、監事；另據本
    院108年度重上更一字第4號審理時證人０００證述筆錄（下稱
    系爭證人筆錄），證人０００證稱：臺中市政府就理、監事選
    舉未實質審核等語，系爭選舉辦法、證人筆錄，均於原確定
    判決審理時已存在，因伊未能取得，致未能於原確定判決審
    理時提出；另臺中市政府於「臺中高等行政法院109年度訴
    字第146號撤銷訴訟事件」審理中，曾於111年4月6日提出「
    行政答辯㈣狀」（下稱系爭答辯狀）陳稱：就高鐵重劃區理
    、監事名冊僅形式審核，未就選舉內容為實質審查等語，上
    開證據均足證明再審被告未合法成立，系爭選舉辦法、系爭
    證人筆錄及系爭答辯狀均為有利於伊之證據，為此依民事訴
    訟法第496條第1項第13款之規定，提起本件再審之訴云云。
    並聲明：系爭確定判決廢棄；上開廢棄部分，再審被告於前
    審之訴及假執行之聲請均駁回。
三、再審被告則以：再審原告至遲於109年12月30日前即取得系
    爭選舉辦法，且系爭證人筆錄係於109年4月23日製作，再審
    原告於110年8月3日提起本件再審之訴，已逾民事訴訟法第5
    00條第1項、第2項所規定之30日不變期間；另再審原告於11
    1年4月7日取得系爭答辯狀，其遲至111年5月18日始提出此
    再審證物，亦逾30日不變期間，本件再審之訴不合法，亦無
    理由等語置辯。並答辯聲明：再審之訴駁回。
四、按再審之訴，應於30日之不變期間內提起。前項期間，自判
    決確定時起算，判決於送達前確定者，自送達時起算；其再
    審之理由發生或知悉在後者，均自知悉時起算。但自判決確
    定後已逾5年者，不得提起，民事訴訟法第500條第1項、第2
    項定有明文。另民事訴訟法第496條第1項第13款所謂當事人
    發現未經斟酌之證物或得使用該證物者，係指該證物於前訴
    訟程序事實審言詞辯論終結前已存在，而為當事人所不知或
    因故不能使用，致未能提出以供斟酌，現始知之或得使用者
    而言。如該證物於前訴訟程序事實審言詞辯論終結前並不存
    在者，或發現之新證據為人證者，均非本款之再審事由（最
    高法院103年度台抗字第170號裁定參照）。
五、查本件再審原告前對108年2月26日本院105年度上字第160號
    判決提起上訴，經最高法院於109年6月30日以系爭確定判決
    駁回上訴而確定。系爭確定判決於109年7月17日送達再審原
    告（最高法院108年度台上字第1694號卷二384頁），自系爭
    確定判決送達之翌日起，扣除在途期間6日，算至109年8月2
    6日已滿30日（期間末日原為8月24日，是日為星期六，依民
    法第122條規定，應以星期日之次日即26日代之）。縱認再
    審原告知悉再審理由在後，據兩造間本院另案即109年度上
    字第502號確認自辦市地重劃會不成立事件（下稱另案），
    再審被告於109年12月9日民事答辯（三）狀所陳報「重劃會
    理事、監事選舉辦法乙份」，及再審原告於109年12月31日
    民事準備（四）狀提及「被上訴人於109年12月9日民事答辯
    （三）狀，陳報系爭重劃會理事、監事選舉辦法」（最高法
    院111年度台再字第5號卷87至93頁），足認再審原告至遲已
    於109年12月31日前知悉系爭選舉辦法存在，故民事訴訟法
    第500條第2項所定自知悉時起算之30日不變期間，至遲應自
    109年12月31日起算，再審原告於110年8月3日以系爭選舉辦
    法為未經斟酌之證物提起本件再審之訴，顯逾30日之不變期
    間；又再審原告自承於111年4月7日即取得系爭答辯狀，則
    再審原告遲至111年5月18日始據此提起再審，亦逾30日不變
    期間，故再審原告以系爭選舉辦法、系爭答辯狀，依民事訴
    訟法第496條第1項第13款之規定提起再審之訴，均不合法。
    另系爭證人筆錄係證人０００於另案之證述，本非民事訴訟法
    第496條第1項第13款規定之證物；且系爭證人筆錄係於109
    年4月23日製作（最高法院111年度台再字第5號卷69頁），
    系爭答辯狀則於111年4月6日製作（本院卷39頁），於系爭
    確定判決之事實審言詞辯論終結日期106年7月4日前（本院1
    05年度上字第160號卷二122頁），系爭證人筆錄、系爭答辯
    狀均尚未存在，再審原告以此為其發現之未經斟酌之證物，
    依民事訴訟法第496條第1項第13款提起再審之訴，亦無理由
    。綜上所述，再審原告主張原確定判決有民事訴訟法第496
    條第1項第13款之再審事由，為一部不合法、一部無理由，
    均應予駁回。
六、據上論結，本件再審之訴為一部不合法，一部無理由，依民
    事訴訟法第78條，判決如主文。
中　　華　　民　　國　  111　　年　　 6　　月　　1　　日
        　　    民事第八庭    審判長法　官  杭起鶴
　　　　　　　　　　　　　　        法　官  羅智文
　　　　　　　　　　　　　　　      法　官  吳國聖
正本係照原本作成。       
再審原告得上訴。
如不服本判決，應於收受送達後20日內向本院提出上訴書狀，其
未表明上訴理由者，應於提出上訴後20日內向本院補提理由書狀
（均須按他造當事人之人數附繕本）。因疫情而遲誤不變期間，
得向法院聲請回復原狀。
上訴時應提出委任律師或具有律師資格之人之委任狀；委任有律
師資格者，另應附具律師資格證書及釋明委任人與受任人有民事
訴訟法第四百六十六條之一第一項但書或第二項所定關係之釋明
文書影本。如委任律師提起上訴，應一併繳納上訴裁判費。  

                                    書記官  詹雅婷
　　　　　　　　　　　　　　　　　　
中　　華　　民　　國　　111 　年　　6 　　月　　1 　　日